臺灣桃園地方法院刑事判決
111年度審訴字第862號
公  訴  人  臺灣桃園地方檢察署檢察官 
被      告  莊銘川



上列被告因違反毒品危害防制條例案件，經檢察官提起公訴（11
1年度毒偵字第768號），被告於本院準備程序進行中，就被訴事
實為有罪之陳述，經本院告知簡式審判程序意旨，並聽取公訴人
及被告之意見後，本院合議庭裁定由受命法官獨任依簡式審判程
序審理，判決如下：
    主  文
莊銘川持有第二級毒品純質淨重二十公克以上，處有期徒刑拾月
。
扣案之第二級毒品安非他命壹包（含包裝袋壹只，驗餘淨重參拾
肆點貳肆陸公克）、含有甲基安非他命殘渣之吸管貳支均沒收銷
燬。
    事  實
一、犯罪事實：
    莊銘川前於民國107年間因施用毒品案件，經本院以107年度
    毒聲字第288號裁定送觀察、勒戒後，認無繼續施用毒品之
    傾向，於108年1月28日釋放出所，該次施用毒品犯行，並經
    臺灣桃園地方檢察署檢察官以108年度毒偵緝字第37號為不
    起訴處分確定。另①於108年間因施用毒品案件，經本院以10
    8年度桃簡字第2735號判決判處有期徒刑2月確定；②於108年
    間因施用毒品案件，經本院以108年度桃簡字第3041號判決
    判處有期徒刑2月確定；③於108年間因施用毒品案件經本院
    以109年度桃簡字第281號判決判處有期徒刑3月確定；④於10
    8年間因施用毒品案件，經本院以109年度桃簡字第679號判
    決判處有期徒刑3月確定；⑤於109年間因施用毒品案件經本
    院以109年度桃簡字第687號判決判處有期徒刑2月確定，前
    揭①至⑤各罪刑，嗣經本院以109年度聲字第4151號裁定應執
    行有期徒刑9月確定（下稱「應執行刑A」）；⑥於109年間因
    施用毒品案件，經本院以109年度桃簡字第2423號判決判處
    有期徒刑4月確定，「應執行刑A」與⑥案入監接續執行後，
    甫於110年4月9日縮短刑期假釋出監並付保護管束，迄110年
    5月25日保護管束期滿，假釋未經撤銷，其未執行之刑，以
    已執行完畢論。詎其仍不知悔改，明知甲基安非他命係毒品
    危害防制條例第2條第2項第2款所列管之第二級毒品，不得
    非法持有、施用，竟基於持有第二級毒品甲基安非他命純質
    淨重20公克以上之犯意，於不詳時間，以不詳方式取得第二
    級毒品甲基安非他命1包（逾純質淨重20公克以上），而自
    該時起無故持有之；復於前揭強制戒治執行完畢釋放後3年
    內之111年1月1日下午5時許，在其位於桃園市○○區○○街00○0
    號12樓住處，基於施用第二級毒品甲基安非他命之犯意，以
    將上開第二級毒品甲基安非他命置入玻璃球燒烤再吸食煙霧
    之方式，施用第二級毒品甲基安非他命1次。嗣於同年月6日
    凌晨1時58分許，在桃園市桃園區公六街與和平路口前為警
    攔檢盤查查獲，並扣得莊銘川所持有第二級毒品甲基安非他
    命1包（驗前淨重34.302公克，驗前純質淨重23.496公克，
    驗餘淨重34.246公克），始查悉上情。
二、案經桃園市政府警察局桃園分局移送臺灣桃園地方檢察署檢
    察官偵查起訴。
    理  由
壹、證據能力：
一、按「被告以外之人於審判外之言詞或書面陳述，除法律有規
     定者外，不得作為證據」，刑事訴訟法第159條第1項固定
    有 明文，然「鑑定之經過及其結果，應命鑑定人以言詞或『
    書 面』報告」，同法第206條第1項亦規定甚明，是鑑定人以
    書 面為鑑定報告提出於法院，依刑事訴訟法第159條第1項
    立法 理由及同法第206條第1項規定，即具有證據能力。又
    法院或 檢察官得囑託醫院、學校或其他相當之機關、團體
    為鑑定， 或審查他人之鑑定，並準用第203條至第206條之1
    之規定，刑事訴訟法第208條第1項亦定有明文。依此，檢察
    官對於偵 查中之案件，認須實施鑑定者，固應就具體個案
    ，選任鑑定 人或囑託鑑定機關（團體）為之；但對於司法
    警察機關調查 中之案件，或有量大或急迫之情形，為因應
    實務之現實需求 ，如檢察官針對該類案件之性質（例如：
    查扣之毒品必須檢 驗其成份、對施用毒品之犯罪嫌疑人必
    須檢驗其體內有無毒 品代謝反應、對於查扣之槍砲彈藥必
    須檢驗有無殺傷力、對 違反野生動物保育法案件必須鑑定
    是否屬於保育類動物案件 等），認為當然有鑑定之必要者
    ，經參看法務部92年5月20日法檢字第092080203號函送之法
    務部「因應刑事訴訟法修正工作小組」研討之刑事訴訟法修
    正相關議題第21則之共識 結論，以及臺灣高等法院於92年8
    月1日舉行之刑事訴訟法新 制法律問題研討會第三則法律問
    題研討結果之多數說（載於 司法院92年8月印行「刑事訴訟
    法新制法律問題彙編」第15頁至第18頁），基於檢察一體原
    則，得由該管檢察長對於轄 區內之案件，以事前概括選任
    鑑定人或囑託鑑定機關（團體 ）之方式，俾便轄區內之司
    法警察官、司法警察對於調查中 之此類案件，得即時送請
    事前已選任之鑑定人或囑託之鑑定 機關（團體）實施鑑定
    ，該鑑定人或鑑定機關（團體）亦應 視同受承辦檢察官所
    選任或囑託而執行鑑定業務，其等出具 之書面鑑定報告應
    屬刑事訴訟法第206條所定之傳聞例外，當具有證據能力（
    參看法務部92年9月1日法檢字第09200350 83號函）。從而
    ，本件扣案之甲基安非他命1包及被告尿液，經由查獲之桃
    園市政府警察局桃園分局依法務部、轄區檢察長事前概括之
    選任，而分別委由台灣尖端先進生技醫藥股份有限公司及台
    灣檢驗科技股份有限公司鑑定，並出具毒品證物鑑定分析報
    告及濫用藥物檢驗報告各1紙，自應認具有證據能力而得為
    本件之證據。
  二、另本件認定事實所引用之卷內其餘卷證資料，並無證據證
      明係公務員違背法定程序所取得，被告於審判程序中復未
      於言詞辯論終結前表示異議，且卷內之文書證據，亦無刑
      事訴訟法第159條之4之顯有不可信之情況與不得作為證據
      之情形，則依刑事訴訟法第159條之5之規定，本件認定事
      實所引用之所有文書證據，均有證據能力，合先敘明。
貳、實體部分：
一、訊據被告莊銘川分別於本院準備程序及審理時均坦承不諱，
    復有自願受搜索同意書、桃園市政府警察局桃園分局埔子派
    出所搜索扣押筆錄及收據、扣押物品目錄表、桃園市政府警
    察局桃園分局查獲「毒品」初步鑑驗報告單、查獲毒品危害
    防制條例「尿液」初步鑑驗報告單、桃園市政府警察局桃園
    分局查獲施用（持有）毒品案件經過情形紀錄表、現場照片
    、桃園市政府警察局桃園分局真實姓名與尿液、毒品編號對
    照表、台灣檢驗科技股份有限公司濫用藥物實驗室-台北111
    年1月20日UL/2022/00000000濫用藥物檢驗報告、台灣尖端
    先進生技醫藥股份有限公司111年3月4日毒品證物鑑定分析
    報告在卷可稽，再查，被告被查獲後所採尿液經送驗，呈安
    非他命、甲基安非他命陽性反應，有如台灣檢驗科技股份有
    限公司濫用藥物檢驗報告附卷可稽，並有扣案之第二級毒品
    甲基安非他命1包（驗前淨重34.302公克，驗前純質淨重23.
    496公克，驗餘淨重34.246公克）可佐，是認被告上開任意
    性自白，核與事實相符，足堪採信。本件事證明確，被告上
    揭犯行，已堪認定，應予依法論科。
二、核被告所為，係犯毒品危害防制條例第11條第4項之持有第
    二級毒品純質淨重20公克以上之罪。其施用第二級毒品之低
    度行為，應為持有第二級毒品純質淨重20公克以上之高度行
    為吸收，不另論罪。
三、按最高法院刑事大法庭110年度台上大字第5660號裁定意旨
    「被告構成累犯之事實及應加重其刑之事項，均應由檢察官
    主張並具體指出證明之方法後，經法院踐行調查、辯論程序
    ，方得作為論以累犯及是否加重其刑之裁判基礎。」等語。
    本件起訴意旨已載明被告構成累犯之事實，且依卷附台灣高
    等法院被告前案紀錄表，被告前犯如犯罪事實欄所載多件施
    用毒品罪，並已執行完畢之紀錄，於本件符合刑法第47條第
    1項累犯定義，則依司法院大法官釋字第775號解釋及最高法
    院刑事大法庭110年度台上大字第5660號裁定意旨為個案情
    節審酌後，被告上開累犯之罪名既與本件相同，自足認被告
    就本件犯行確有「刑罰反應力薄弱」之情狀，此次加重最低
    本刑，對其人身自由所為限制自無過苛之侵害，是認此部分
    應依刑法第47條第1項規定加重其刑。
四、爰審酌被告於自107年間第一犯施用第二毒品罪迄本件已係
    第十犯施用第二級毒品罪，且前經觀察勒戒仍未能徹底戒絕
    毒品、其尿液中所含甲基安非他命之代謝物之濃度甚高（甲
    基安非他命濃度分別高達13173、63022ng/ml），可見其對
    於甲基安非他命依賴性甚深、其持有之第二級毒品甲基安非
    他命之數量甚多、危害性大等一切情狀，量處如主文所示之
    刑。扣案之甲基安非他命1包（含包裝袋1只，驗餘淨重34.2
    46公克、驗前純質淨重23.496公克），屬本案扣獲之毒品，
    應依毒品危害防制條例第18條第1項前段之規定，諭知沒收
    銷燬之，又因以現今所採行之鑑驗方式，包裝袋仍會殘留微
    量毒品而無法將之完全析離，應概認屬毒品之部分，一併予
    以沒收銷燬。至採樣化驗部分，既已驗畢用罄而滅失，自無
    庸再予宣告沒收銷燬。末以，被告為警扣案之吸管2支，沾
    附甲基安非他命殘渣一節，有桃園市政府警察局桃園分局查
    獲「毒品」初步鑑驗報告單在卷可憑，該吸管2支在物理上
    尚難與其內殘存之甲基安非他命完全析離，應依毒品危害防
    制條例第18條第1項前段規定，併行宣告沒收銷燬之。
據上論斷，應依刑事訴訟法第273條之1第1項、第299條第1項前
段，毒品危害防制條例第11條第4項、第18條第1項前段，刑法第
11條前段、第47條第1項，判決如主文。
本案由檢察官許炳文提起公訴，經檢察官張建偉到庭執行職務。
中　　華　　民　　國　　111 　年　　12　　月　　6 　　日
                  刑事審查庭  法  官  曾雨明
以上正本證明與原本無異。
如不服本判決應於收受判決後20日內向本院提出上訴書狀，並應
敘述具體理由。其未敘述上訴理由者，應於上訴期間屆滿後20日
內向本院補提理由書（均須按他造當事人之人數附繕本）「切勿
逕送上級法院」。
                              書記官  沈詩婷
中　　華　　民　　國　　111 　年　　12　　月　　7 　　日
附錄本案論罪科刑法條：
毒品危害防制條例第10條
施用第一級毒品者，處6月以上5年以下有期徒刑。
施用第二級毒品者，處3年以下有期徒刑。

毒品危害防制條例第11條第4項
持有第二級毒品純質淨重二十公克以上者，處六月以上五年以下
有期徒刑，得併科新臺幣70萬元以下罰金。